臺灣板橋地方法院刑事判決　　　　　　　　　　　　　　九十年度易字第七八二號
　　公　訴　人　臺灣板橋地方法院檢察署檢察官
　　被　　　告　乙○○原名蔡.
右列被告因業務侵占案件，經檢察官提起公訴（八十九年度偵字第一六九三號），本
院判決如左：
    主  文
乙○○連續意圖為自己不法之所有，而侵占對於業務上所持有之物，處有期徒柒月。
    事  實
一、乙○○自民國八十四年七月六日起，擔任國泰人壽保險股份有限公司（下簡稱國
    泰公司）展業新莊迴龍通訊處收展員一職，負責為國泰公司拓展業務並代收客戶
    繳交予國泰公司之保險費、保單質押之利息及房屋貸款利息等業務，為從事業務
    之人，竟基於意圖為自己不法所有之概括犯意，自八十八年十一月間起，迄八十
    九年四月間止，在台北縣新莊市等地，連續多次向國泰公司保戶林秀娥等人收取
    續期保險費、保單貸款利息及房屋貸款利息等款項，並以變易持有為所有之意思
    予以侵占入己，共計侵占新台幣（下同）六十七萬五千六百三十八元。
二、案經被害人國泰公司訴請臺灣板橋地方法院檢察署檢察官偵查起訴。
    理  由
一、被告坦承自八十四年七月六日起，擔任國泰公司展業新莊迴龍通訊處收展員一職
    ，負責為國泰公司拓展業務並代收客戶繳交予國泰公司之保險費、保單質押之利
    息及房屋貸款利息等業務，但否認有侵占犯行，辯稱：八十九年間每月我都要繳
    帳，四月二十五日我有把單據及帳款交出去，我總共只收了四十六萬九千零五十
    七元，我將一部份款項交給主管，一部份匯款給公司，單子有部分交給邱課長，
    有部份交給陳主任等語。
二、認定被告犯罪事實之證據及理由：
  (一)前述事實，業經國泰公司告訴代理人即展業新莊迴龍通訊處課長甲○○於偵、審
    中指訴明確。
  (二)有保戶聲明書、續期保險費及利息收據、侵害明細表、國泰公司員工人事動態資
    料表及免職令函在卷可稽。
  (三)被告雖辯稱曾於八十九年四月二十五日把單據及帳款交出去云云，惟經告訴代理
    人甲○○當庭否認，並陳稱：被告依規定收完錢後，應在當日下班前將錢繳回公
    司，她若有匯款，公司會有資料（偵查卷第三四頁反面）、我們公司查了之後，
    並沒有發現到被告的匯款，通常業務員收到保險費後，可以將款項匯到總公司的
    帳戶內，但是要將匯款單交給新莊展業處，以便做帳用，並且證明已經將款項交
    給公司。不過，在八十九年四月份月底，我和傅遠鴻有到被告的住處，當時被告
    的女兒在家，被告的女兒將被告已收的單據及支票二、三張交給我，要我回公司
    做帳，這是八十九年四月份應交的部分保險費，在這之前的，被告就沒有交了，
    當月份被告也沒有交，我在想，被告說的，可能是這個狀況等情（本院九十年八
    月三十日訊問筆錄）。
  (四)因此，本件經國泰公司舉證證明被告已收未繳回之客戶款項共計六十七萬五千六
    百三十八元，被告雖只承認收取四十六萬九千零五十七元，但未能指出國泰公司
    所提出之資料有何錯誤之處，或提出對帳明細以供本院查核，自應以國泰公司所
    指述之金額為認定依據。再者，被告也無法提出匯款單或其他證據，證明其確有
    將前述款項繳回公司之情事，即應認被告確有侵占前述款項之犯行無疑。
三、論罪科刑：
  (一)被告所為，係犯刑法第三百三十六條第二項之業務侵占罪。
  (二)其先後多次犯行，時間緊接，所犯係構成要件相同之罪，顯係基於概括犯意反覆
    為之，應論以連續犯之裁判上一罪，並加重其刑。
  (三)爰審酌被告犯罪動機、目的、手段、次數、犯罪所得、對被害人造成損害程度、
    尚未賠償國泰公司損失，及其犯罪後態度等一切情狀，量處如主文所示之刑。
據上論斷，應依刑事訴訟法第二百九十九條第一項前段，刑法第五十六條、第三百三
十六條第二項，罰金罰鍰提高標準條例第一條前段，判決如主文。
本案經檢察官陳孟黎到庭執行職務
中      華      民      國    九十一    年      十      月     十四     日
                                      臺灣板橋地方法院刑事第三庭
                                          法  官  劉以全
右正本證明與原本無異。
如不服本判決，應於判決送達後十日內，向本院提出上訴狀。
                                          書記官  廖舜宜
中      華      民      國    九十一    年      十      月     十四     日
附錄本案論罪科刑法條全文：
中華民國刑法第三百三十六條 (公務公益侵占罪、業務侵占罪)
對於公務上或因公益所持有之物，犯前條第一項之罪者，處一年以上七年以下有期徒
刑，得併科五千元以下罰金。
對於業務上所持有之物，犯前條第一項之罪者，處六月以上五年以下有期徒刑，得併
科三千元以下罰金。
前二項之未遂犯罰之。
